【裁判字號】    99,交聲,1984
【裁判日期】    991206
【裁判案由】    交管條例聲異
【裁判全文】
臺灣板橋地方法院交通事件裁定        99年度交聲字第1984號
原處分機關  交通部公路總局臺北區監理所板橋監理站
異  議  人
即受處分人  王良雄
上列異議人即受處分人因違反道路交通管理處罰條例案件，對於
交通部公路總局臺北區監理所板橋監理站民國99年6 月7 日板監
裁字第裁41-C00000000號處分聲明異議，本院裁定如下：
    主      文
異議駁回。
    理      由
一、原處分意旨略以：異議人即受處分人王良雄於民國98年12月
    21日上午11時48分許，騎乘車牌號碼BVL-695 號重型機車，
    行經臺北縣泰山鄉○○路○ 段與泰林路2 段229 巷之交岔路
    口，因有「汽車駕駛人，駕駛汽車違反道路交通安全規則，
    因而肇事致人受傷」之違規，經臺北縣政府警察局新莊分局
    交通分隊員警當場舉發之。嗣因異議人未依規定到案聽候裁
    決，原處分機關乃依違反道路交通管理事件統一裁罰基準及
    處理細則第44條第1 項規定，以異議人違反道路交通管理處
    罰條例第61條第3項規定，逕行裁處異議人記違規點數3點等
    語。
二、本件聲明異議意旨略以：異議人於上開時間，騎乘車牌號碼
    BVL-695 號重型機車，沿臺北縣泰山鄉○○路○ 段往五股方
    向前進，行經明志路1 段與泰林路2 段229 巷之交岔路口，
    已先查看對向車道並無來車，並完成左轉之動作，行至對向
    慢車道上準備停車等待行人通過，詎為證人何玉美所騎乘之
    機車所撞擊，當時異議人之人車均未倒地。是本件肇事地點
    係在明志路1 段往丹鳳方向之慢車道上，並非在轉彎處。證
    人何玉美行經行人穿越道並未減速慢行，始為本件肇事主因
    。又異議人並未收受舉發違反道路交通管理事件通知單。為
    此，聲明異議，請求撤銷原處分云云。
三、按汽車行駛至交岔路口，轉彎車應讓直行車先行，道路交通
    安全規則第102 條第1 項第7 款規定甚明。次按汽車駕駛人
    ，駕駛汽車違反道路交通安全規則，因而肇事致人受傷者，
    記違規點數3 點，道路交通管理處罰條例第61條第3 項定有
    明文。
四、經查：
（一）異議人即受處分人王良雄於98年12月21日上午11時48分許
      ，騎乘車牌號碼BVL-695 號重型機車，沿臺北縣泰山鄉○
      ○路○ 段往五股方向前進，行經明志路1 段與泰林路2 段
      229 巷之交岔路口，原擬左轉，適證人何玉美騎乘機車，
      沿明志路1 段往丹鳳方向前進，在上開交岔路口，撞及異
      議人所騎乘之機車，證人何玉美因而人車倒地，受有胸部
      挫傷、左膝挫傷之傷害，臺北縣政府警察局新莊分局交通
      分隊員警乃以異議人有「汽車駕駛人，駕駛汽車違反道路
      交通安全規則，因而肇事致人受傷」之違規，當場舉發之
      事實，為異議人所不爭執，並經證人何玉美於臺灣板橋地
      方法院檢察署99年度偵字第4864號過失傷害案件警詢、偵
      查中、本院訊問時、證人即舉發警員林永結於本院訊問時
      結證甚詳，另有新泰綜合醫院診斷證明書1 紙、現場相片
      12張、事故現場圖、道路交通事故調查報告表(一)、(二)及臺
      北縣政府警察局北縣警交大字第C00000000 號舉發違反道
      路交通管理事件通知單各1 紙附卷可稽，應堪信為真實。
（二）異議人雖以上開情詞置辯，惟查：
   1、本件事故發生經過，業經證人何玉美於臺灣板橋地方法院
      檢察署99年度偵字第4864號過失傷害案件警詢、偵查中、
      本院訊問時證稱：伊當日騎乘機車，沿明志路1 段往丹鳳
      方向前進，異議人自對向車道急速轉彎過來，伊之前均未
      看到異議人，待伊看到異議人時，已經撞到異議人，撞擊
      地點係在明志路1 段往丹鳳方向車道上黃色網狀線處等語
      甚明。證人林永結於本院訊問時亦稱：伊於本件事故發生
      後到達現場採集跡證，在明志路1 段往丹鳳方向之黃色網
      狀線處發現刮地痕，伊判斷異議人已經跨越中心線到對向
      車道，離中線約2.5 公尺等語甚詳。此外，並有事故現場
      圖1 紙及現場相片12張附卷可參。異議人雖辯稱：伊已完
      成左轉彎，行至對向慢車道云云，並提出相片1 紙以資佐
      證。然查，證人何玉美於警詢及本院訊問時亦稱：伊有看
      見異議人於本件事故發生後，將車輛牽到異議人提出相片
      所示地點，員警到達現場以後，就直接拍照等語；證人林
      永結於本院訊問時亦稱：本件事故地點不可能在異議人所
      述其車輛停放處等語甚明。是異議人上開辯解，應不可採
      。從而，本件事故發生地點，應係在臺北縣泰山鄉○○路
      ○ 段往丹鳳方向車道之黃色網狀線刮地痕處無誤。又以本
      件事故地點，距離車道中線僅約2.5 公尺乙情，業如前述
      。異議人於警詢時先稱：伊行至上開交岔路口，擬左轉彎
      至泰林路2 段229 巷內等語；嗣於本院訊問時改稱：伊擬
      左轉彎至對向車道路旁廟宇云云，所述前後雖有不一，惟
      其為轉彎車乙情，則堪認定。是異議人行至上開交岔路口
      ，轉彎至對向車道距離中線2.5 公尺之黃色網狀線處，未
      讓直行之證人何玉美先行，致證人何玉美撞擊其所騎乘之
      機車，因而肇事致證人何玉美受傷乙節，應堪信為真實。
      且本件事故經送請臺灣省臺北縣區車輛行車事故鑑定委員
      會鑑定結果，亦認異議人行經無號誌路口，左轉彎未讓直
      行車先行，為肇事主因，證人何玉美未注意車前狀況，為
      肇事次因，有該委員會鑑定意見書1 份在卷可參。從而，
      異議人騎乘機車，違反道路交通安全規則第102 條第1 項
      第7 款規定，轉彎車未讓直行車先行，因而肇事致人受傷
      ，應堪認定。
（三）另按行為人有道路交通管理處罰條例之情形者，應填製舉
      發違反道路交通管理事件通知單，並於被通知人欄予以勾
      記，其通知聯依下列規定辦理：一、當場舉發者，應填記
      駕駛人或行為人姓名、性別、出生年月日、地址、身分證
      統一編號及車主姓名、地址、車牌號碼、車輛種類。被查
      獲之駕駛人或行為人為受處分人時，應於填記通知單後將
      通知聯交付該駕駛人或行為人簽名或蓋章收受之；拒絕簽
      章者，仍應將通知聯交付該駕駛人或行為人收受，並記明
      其事由及交付之時間；拒絕收受者，應告知其應到案時間
      及處所，並記明事由與告知事項，視為已收受，違反道路
      交通管理事件統一裁罰基準及處理細則第11條第1 項第1
      款規定甚明。查異議人辯稱：伊並未收到本件舉發違反道
      路交通管理事件通知單等語，雖核與證人林永結於本院訊
      問時證述情節相符。然查，證人林永結因異議人當日拒絕
      在舉發違反道路交通管理事件通知單簽名，亦拒絕收受該
      通知單，經其告知應到案時間及處所，並記明事由與告知
      事項乙情，亦經證人林永結於本院訊問時證述明確，並有
      該舉發違反道路交通管理事件通知單1 紙附卷足參，揆諸
      前開法條規定，視為已收受。從而，異議人辯稱並未收受
      上開舉發違反道路交通管理事件通知單云云，亦無從卸免
      其責。
五、綜上，本件異議人確於前開時、地，轉彎車未讓直行車先行
    ，違反道路交通安全規則，因而肇事致人受傷，已甚明確。
    原處分機關依道路交通管理處罰條例第63條第3項之規定記
    違規點數3 點，並無違誤或不當。從而本件異議為無理由，
    應予駁回。
六、據上論斷，應依道路交通事件處理辦法第18條，裁定如主文
中    華    民    國    99    年    12     月    6    日
                  交通法庭    法  官    謝梨敏
上列正本證明與原本無異。
如不服本裁定，應於裁定送達後五日內敘明抗告理由，向本院提
出抗告狀。
                                書記官  林怡君
中    華    民    國    99    年    12    月    6     日

司法院資訊處製作；財團法人民間司法改革基金會備份。
